# 以母公司名义申请取得的研发补助的会计处理

提问人：ephemera 时间：2018-03-28 14:16:20
陈版主、各位前辈： 大家好！现有有个实务案例想请教诸位。 【基本事实】 A公司是国有企业甲公司的全资子公司，主要从事某特种机械制造。 2017 年 6 月，甲公司向当地国资管理部门申请到一笔政府补助，金额 3000 万元。 根据申请批复文件：申请人为甲公司、承办单位为A公司，国资委组织专家对A公司研发项目进行第一阶段验收后，拨入全额款项，款项拨与甲公司。 甲公司于 2012 年 11 月收到上述拨款后，以内部往来形式拨付给A公司，但同时约定按照3‰收取资金使用费。 【核心争议】 站在A公司个别报表层面，作为负债还是政府补助处理。 【初步判断】 根据现场了解，甲公司属于管理公司其内部设置无研发部门、人员和设备，实际的研发活动均为A公司实施，实质重于形式原则，应当认定政府补助。
请各位老师指正！

回答人：chenyiwei
为何是向当地国资管理部门申请，而不是向财政、科技部门申请？如果是向国资管理部门申请，则因为国资管理部门本身就履行出资人职责，所以其拨入的款项是否应作为对甲公司的资本性投入处理？
《关于印发加强企业财务信息管理暂行规定的通知》（财企[2012]23号）第八条： 第八条 企业财务信息管理单位在年度决算工作中，应当加强决算质量的审核，同时关注企业收到和使用财政性资金及其带动社会资本的有关情况。 企业收到的财政性资金应当纳入企业预算管理，实现资金统一管控，提高财政性资金使用的整体效益。企业收到资本性财政性资金，列作国有实收资本或股本，企业股东(大)会或董事会、经理办公会等决策机构应当出具同意注(增)资的书面材料。企业一个会计年度内多次收到资本性财政性资金的，可暂作资本公积，但应在次年履行法定程序转增国有实收资本或股本；发生增资扩股、改制上市等事项，应当及时转增。
企业集团母公司将资本性财政性资金拨付所属全资或控股法人企业使用的，应当作为股权投资。母公司所属控股法人企业暂无增资扩股计划的，列作委托贷款，与母公司签订协议，约定在发生增资扩股、改制上市等事项时，依法将委托贷款转为母公司的股权投资。
企业收到费用性财政性资金，列作收益，符合《财政部国家税务总局关于专项用途财政性资金企业所得税处理问题的通知》(财税[2011]70号)规定不征税条件的，可作为不征税收入。企业按规定将费用性财政性资金拨付所属全资或控股法人企业使用，中间拨付环节企业均作为往来款项。

提问人：ephemera 时间：2018-03-28 23:54:43
谢谢陈版的指导！ 根据您的回复，我是否可以这样理解： 1 、鉴于本案例中拨付部门与接收单位（甲公司）存在投资关系，因此如果属于资本性投入，或应属于CAS 16.5所谓的“政府以投资者身份向企业投入资本”，作为权益核算。 2 、对于甲公司与其子公司A公司之间的交易，如果确系第八条第三款所称的委贷情况，则进一步考虑相关利率与同期市场利率的关系，如果委贷利率明显较低的，则按照权益性交易处理原则，将低于市场利率计算的利息部分计入A公司的资本公积中。
麻烦陈版方便时进一步指导，非常感谢！

回答人：chenyiwei
可以这样理解。